臺灣士林地方法院刑事判決　　　　　　　　　　　　　　九十年度易字第七０二號
　　公　訴　人　臺灣士林地方法院檢察署檢察官
　　被　　　告　乙○○
右列被告因竊盜案件，經檢察官提起公訴（九十年度偵字第六六０八號），本院判決
如左：
    主  文
乙○○無罪。
    理  由
一、公訴意旨略以：被告乙○○意圖為自己不法之所有，於民國九十年六月十八日上
    午十時許，在臺北市○○區○○街二段二五四巷六號前，竊取丙○○所有之車牌
    號碼ＱＲＧ—九一二號（起訴書誤載為ＱＲＣ—九一二號）輕型機車，旋於同日
    下午一時四十五分許，騎乘該車途經臺北市○○區○○街四十七號前為警查獲，
    因認被告涉有刑法第三百二十條第一項之竊盜罪嫌云云。
二、按犯罪事實應依證據認定之，無證據不得推定其犯罪事實，又不能證明被告犯罪
    者，應諭知無罪之判決，刑事訴訟法第一百五十四條、第三百零一條第一項分別
    定有明文。再按刑事訴訟法上所謂認定犯罪事實之證據，係指足以認定被告確有
    犯罪行為之積極證據而言，該項證據自須適合於被告犯罪事實之認定，始得採為
    斷罪資料；如未能發現相當證據，或證據不足以證明，自不能以推測或擬制之方
    法，以為裁判之基礎。且認定事實所憑之證據，其為訴訟上之證明，須達於通常
    一般之人均不致有所懷疑，而得確信其為事實之程度者，始得為有罪之認定，倘
    其證明尚未達到此一程度而有合理之懷疑存在時，尚難為有罪認定之基礎。另苟
    積極證據不足以為不利於被告事實之認定，即應為被告有利之認定，更不必有何
    有利之證據，最高法院著有六十九年度臺上字第一五三一號、三十年度上字第八
    一六號、四十年度臺上字第八六號、七十六年度臺上字第四九八六號判例可資參
    照。
三、公訴人認被告乙○○涉有竊盜犯行，無非係以：被告自白騎乘車號ＱＲＧ—九一
    二號機車遭警查獲，被害人丙○○指述該機車於九十年六月十八日上午十時許，
    在臺北市○○區○○街二段二五四巷六號前失竊，被告辯稱該機車係向證人戊○○所借得云云，惟經證人戊○○否認，執為論據。
四、訊據被告乙○○堅決否認有於右揭時、地竊盜之犯行，辯稱：伊被查獲前四十分
    鐘，在昌吉街、迪化街口向綽號「芭樂」（台語）之男子借得系爭機車，「芭樂
    」說車子是大姐的，伊被查獲後，有帶警察到「聖公媽」（台語）廟附近找「芭
    樂」，於檢察官內勤訊問後，其查得「芭樂」即戊○○，即向承辦檢察官陳報地
    址等語。經查：
  (一)前開車牌號碼ＱＲＧ—九一二號機車失竊之事實，固據被害人丙○○指述：系爭
    機車停放在臺北市○○區○○街二段二五四巷六號前，伊於九十年六月十八日上
    午十時許發現失竊，旋於十時三十分許至大同分局民族路派出所報案，伊與犯嫌
    乙○○並不認識亦無仇怨等語在卷，並有車輛竊盜、車牌失竊資料個別查詢報表
    —查詢車輛認可資料及贓物認領保管收據各一紙附卷可稽。惟細繹被害人上揭陳
    述，其並未確定係被告偷竊系爭機車，其指述自不足執為不利於被告之認定。
  (二)按刑事訴訟法第一百五十四條，此項禁止推定罪狀之法則，並非僅為被告個人之
    訴訟利益而設，尤其重在發現真實以求國家刑罰權之正確行使，若無足可證明被
    告從事犯罪構成要件行為之積極證據，無論假定某一被告為犯人而命其自證無罪
    ，藉以過濾及鎖定特定犯罪人，或推測被告涉及某項罪名，而依其自辯過程，蒐
    求該被告生活經歷資料，藉以判斷其究竟有無構成特定犯罪，俱非法之所許。本
    件被告有竊盜、違反麻醉藥品管理條例、肅清煙毒條例等前科，於八十六年間，
    再因違反肅清煙毒條例案件，經本院以八十六年度訴字第六三號判處有期徒刑三
    年八月確定，刑期起算日期為八十六年四月二十八日，指揮書執畢日期為八十九
    年九月二日，另前開煙毒案件經撤銷假釋，自八十九年九月三日起接續執行殘刑
    ，指揮書執畢日期為九十三年二月五日，於八十九年十月二十七日縮短刑期假釋
    出監，現仍假釋中，原應於九十二年十一月十一日縮刑期滿執行完畢，此有臺灣
    高等法院檢察署刑案紀錄簡覆表在卷足憑，依被告上開前科紀錄，固有於竊車後
    否認犯行並覓人頂替，以避免假釋被撤銷之動機，惟查：
    1.被告於警訊、檢察官偵查中直至本院調查時，迭次供稱：九十年六月十八日中
      午被查獲前四十分鐘，「芭樂」從大龍峒載伊到迪化街二段，途中經過昌吉街
      、迪化街口之「聖公媽」廟前，「芭樂」說要吃冰，伊遂向其借車，要去找綽
      號「垃圾」友人，「芭樂」有說機車是向其大姐借的，後來在涼州街遇到警察
      在簽巡邏箱，伊將車子停在警員旁邊，警察要伊出示身分證及行照，伊說車子
      是跟人家借的，且有帶警察去「聖公媽」廟附近找「芭樂」，檢察官內勤訊問
      後，伊查得「芭樂」為戊○○，即向承辦檢察官陳報地址等情綦詳，前後所述
      一致，始終堅詞否認犯罪。
    2.被告所指「芭樂」其人即證人戊○○雖於偵、審中證稱：伊綽號叫「阿杰」，
      不叫「芭樂」，是被告在假釋期間，說有一台摩托車出事，找其頂罪，說只要
      幾個月就可以出來，等伊出來會好好照顧伊，不讓人欺負，其本來答應，故抄
      姓名住址給被告，但因母親身體不好中風，伊去執行觀察勒戒前（本院按，證
      人戊○○係於九十年七月十七日入所執行觀察勒戒，有法務部在監在押資料表
      附卷可佐），有回新竹看母親，故想趕快進去執行勒戒，故不願幫被告頂罪云
      云（偵卷第四十二頁背面、本院九十年十一月二十九日、九十一年二月六日訊
      問筆錄）。
    3.然經飭警查訪結果，證人戊○○之母林雪紅證稱：伊住新竹，並未生病，其子
      戊○○綽號確為「芭樂」（台語），已經很久未返回新竹家中，最後一次見面
      是一年多以前，戊○○太過聰明，有犯罪天份等情綦詳，有九十一年二月二十
      六日訊問筆錄在卷供參。另被告羈押於臺灣士林看守所時，聲請調查證人己○○、甲○○，經本院傳訊二人，其中證人己○○到庭結證稱：（經提示戊○○
      照片後）確定戊○○即綽號「芭樂」之人等語明確（本院九十一年三月七日訊
      問筆錄）。證人林雪紅為戊○○之母，有至親之誼，證人己○○與戊○○並無
      怨隙，二人所述戊○○綽號確為「芭樂」乙節，互核相符，彼等證言均堪採信
      。
    4.證人戊○○就其綽號為「芭樂」之情既係虛偽證述，其動機為何，非無可疑，
      自難期待就其他部分為真實陳述。另證人戊○○雖理直氣壯要求與被告對質，
      然本院於九十一年二月六日令其與被告對質後，經本院當庭諭請檢察官查明戊○○之母林雪紅之健康狀況及就診紀錄，戊○○旋經裁定停止戒治，於九十一
      年二月二十七日出監，嗣經傳拘無著，顯係畏罪情虛，益徵其所稱為被告頂罪
      云云，不足採信。
  (三)再查，證人即查獲被告騎乘系爭機車之警員丁○○於本院調查時結證稱：「（當
    初查獲情形？）‧‧‧我同事下去巡簽，我坐在巡邏車上，同事巡簽時，我四處
    環視，看到乙○○騎車從我後方慢慢過來，東張西望好像在找人，因為該處有幫
    派份子出入較複雜，是警方列管地點，所以就把乙○○攔下來查驗身分‧‧‧」
    、「（為何要將乙○○攔下？）因為乙○○騎的車很舊，且依直覺判斷，乙○○
    在該處出入，有點可疑」、「（當乙○○無法出示駕行照後，你們如何處置？）
    因為他無法出示車主資料，只說是一個三、四十歲綽號『芭樂』之人，將車交借
    給他的，是他在昌吉街附近跟他借的，因為他無法提供車子的資料，所以就把他
    帶回警局‧‧‧」、「（當乙○○看到你們時有何反應？）很自然，也沒有要逃
    跑的傾向，很配合我們查案」、「（後來乙○○有沒有帶你們去找車主？）有，
    大約下午二點左右，我們就有開巡邏車帶他去找，在昌吉街繞了好幾圈，但是沒
    有找到他所稱『芭樂』之人」、「（你帶乙○○找『芭樂』的過程中，是否有經
    過迪化街二段一處『聖公媽』的廟，且附近有冰店？）我有帶他經過昌吉街靠近
    迪化街二段，那邊確實有一個老伯在賣冰，乙○○有帶我們去找‧‧‧」（本院
    九十一年三月二十五日訊問筆錄）。依證人丁○○上開證詞，系爭機車果若為被
    告所竊取，其遇警方人員盤查時，依照人之常情，理當迅速逃逸或心虛以對，當
    無未思逃跑且神情自然之理，足認被告所辯並未竊車且不知系爭機車為贓物等詞
    ，堪以採信。
  (四)又查，被告被查獲時，雖不知「芭樂」其人之真實年籍及住居所，但有帶同警方
    前往「聖公媽」廟附近尋找「芭樂」，惟未找到等情，業據被告供明在卷，並據
    證人丁○○結證屬實，然查持有贓物，在社會生活經驗上，合理上原因非一，無
    從以被告持有贓物，忖度被告取得贓物之來源，縱被告係以竊盜、搶奪、詐欺、
    拾得遺失物或故買贓物等犯罪手段取得該贓物，所涉犯罪構成要件各不相同，亦
    不能因其來源交待不清而任意推定，致違刑事訴訟法發覺真實之原則。本件並無
    積極證據足以證明系爭機車為被告所竊取，自難僅憑被告於被查獲時未能及時指
    明「芭樂」之資料以供調查，即持為認定犯罪之論據，而遽論以竊盜罪責，公訴
    人僅以被告騎乘贓車被查獲，即推定其涉有竊盜罪嫌，尚嫌速斷。此外，本院依
    職權調查結果，復查無其他積極證據足資認定被告有何竊盜之犯行，揆諸前揭條
    文及判例意旨，自屬不能證明被告犯罪，爰為無罪判決之諭知。
五、被告經合法傳喚無正當理由不到庭，本院認本件係應諭知無罪之案件，爰依刑事
    訴訟法第三百零六條之規定，不待其陳述逕行判決。
據上論斷，應依刑事訴訟法第三百零一條第一項、第三百零六條，判決如主文。
本案經檢察官吳怡明到庭執行職務。
中      華      民      國      九十一      年    五    月     十三     日
                                    臺灣士林地方法院刑事第四庭
                    法  官  黃  潔  茹
右正本證明與原本無異。
如不服本判決，應於判決送達後十日內，向本院提出上訴狀。
                                        書記官  柳  瑞  宗
中      華      民      國      九十一      年    五    月    二十二    日
